【裁判字號】    95,易,707
【裁判日期】    950926
【裁判案由】    賭博
【裁判全文】
臺灣士林地方法院刑事判決               95年度易字第707號
公  訴  人  臺灣士林地方法院檢察署檢察官
被      告  甲○○
上列被告因賭博案件，經檢察官聲請簡易判決處刑（95年度偵字
第4007號），本院士林簡易庭認為不宜以簡易判決處刑，簽移由
本院普通庭改依通查程序審理（95年度士簡字第653 號），被告
於本院準備程序中就被訴之事實為有罪之陳述，經本院合議庭裁
定改由受命法官獨任依簡式審判程序審理並判決如下：
    主  文
甲○○連續意圖營利聚眾賭博，累犯，處有期徒刑肆月，如易科
罰金以新台幣玖佰元即銀元參佰元折算壹日。扣案簽單陸拾伍張
、簽單簿伍本、簽單統計表貳拾貳張、簽單統計表貳張、六合彩
參考資料參張及計算機壹臺均沒收。
    事  實
一、甲○○曾因違反著作權法案件，經本院於民國92年11月13
    日以92年度簡字第459 號判決處有期徒刑6月確定，並於93
    年8月10日易科罰金執行完畢。詎猶未悔改，仍基於意圖營
    利之概括犯意，自94年6 、7 月間起，連續提供臺北縣八
    里鄉○○路○ 段446 號其所經營「佐鳳彩券行」之公眾得
    出入場所為賭博處所，聚集不特定多數人參與地下香港「六
    合彩」及臺灣「樂透彩」賭博財物。其賭博方法係以「二合
    」（與中獎號碼2 號相同）、「三合」（與中獎號碼3 號
    相同）及「四合」（與中獎號碼4號相同）等方式供賭客簽
    賭，約定賭客每簽1支新臺幣（下同）50元，再以所簽選之
    號碼核對當期香港彩券或臺北富邦銀行所開出之公益彩券號
    碼決定輸贏，如賭客簽中「二合」、「三合」，則可分別向
    甲○○取得1,850元、1萬8,500元之彩金，「四合」則由中
    獎人共同平分全部賭金，若未簽中者，所簽賭之賭金即全歸
    甲○○所有。嗣於95年2月21日晚上7時許，在上址為警當場
    查獲，並扣得其所有供賭博用之簽單65張、簽單簿5本、簽
    單統計表22張、簽單統計表2張、六合彩參考資料3張及計算
    機1臺等物。
 二、案經臺北縣政府警察局蘆洲分局報告臺灣士林地方法院檢
     察署檢察官偵查後聲請以簡易判決處刑。
     理  由
一、上揭犯罪事實，業據被告甲○○於本院審理時坦承不諱，核
    與證人即查獲警員方志原於偵查中所證述之情節相符，並有
    其所有供賭博用之簽單65張、簽單簿5本、簽單統計表22張
    、簽單統計表2 張、六合彩參考資料3 張及計算機1 臺等物
    扣案可稽，事証明確，被告犯行應堪認定。
二、核被告甲○○所為，係犯刑法第266條第1項普通賭博、同法
    第268 條之意圖營利提供賭博場所及聚眾賭博罪。其以1 行
    為觸犯上開3 罪名，為想像競合犯，應從一重依意圖營利聚
    眾賭博罪處斷。
三、按被告行為後，刑法第2 條法律變更適用及第33條第5 款罰
    金之規定、第56條連續犯、第47條累犯、第41條易科罰金之
    規定，已於94年1 月7 日經立法院修正三讀通過，總統命令
    公布，於95年7 月1 日施行，該法第2 條係規範行為後法律
    變更適用所生新舊法律比較適用之準據法，於新法施行後，
    應適用新法第2 條第1 項之規定，為「從舊從輕」之比較。
    罰金刑部分，刑法分則編各罪所定罰金刑之貨幣單位原為銀
    元，修正前刑法第33條第5 款規定：「罰金：1 元（銀元）
    以上。」，而依罰金罰鍰提高標準條例規定，就72年6 月26
    日前修正之刑法部分條文罰金數額提高2 至10倍，其後修正
    者則不提高倍數，並依現行法規所定貨幣單位折算新臺幣條
    例規定，以銀元1 元折算新臺幣3 元；修正後刑法第33條第
    5 款規定：「罰金：新臺幣1000元以上，以百元計算之。」
    ，刑法第33條第5 款所定罰金貨幣單位經修正為新臺幣後，
    刑法分則各罪所定罰金刑之貨幣單位亦應配合修正為新臺幣
    ，為使刑法分則編各罪所定罰金之最高數額與刑法修正前趨
    於一致，乃增訂刑法施行法第1 條之1 ：「中華民國94年1
    月7 日刑法修正施行後，刑法分則編所定罰金之貨幣單位為
    新臺幣。94年1 月7 日刑法修正時，刑法分則編未修正之條
    文定有罰金者，自94年1 月7 日刑法修正施行後，就其所定
    數額提高為30倍。但72年6 月26日至94年1 月7 日新增或修
    正之條文，就其所定數額提高為3 倍。」；從而，刑法分則
    編各罪所定罰金刑之最高數額，於上開規定修正後並無不同
    ，惟修正後刑法第33第5 款所定罰金刑最低數額，較之修正
    前提高，自以修正前刑法第33條第5 款規定，較有利於被告
    。又被告先後多次賭博、提供賭博場所、聚眾賭博之犯行，
    時間緊接，犯罪構成要件相同，顯係基於概括犯意而為之，
    惟被告行為後，刑法第56條連續犯之規定，業於94年1 月7
    日修正公布刪除，並於95年7 月1 日施行，則被告之犯行，
    因行為後新法業已刪除連續犯之規定，此刪除雖非犯罪構成
    要件之變更，但顯已影響行為人刑罰之法律效果，自屬法律
    有變更，依新法第2 條第1 項規定，比較新、舊法結果，仍
    應適用較有利於被告之行為時法律即舊法論以連續犯1 罪並
    加重其刑（最高法院95年第8 次刑事庭會議決議參照）。又
    新法第55條但書係科刑之限制，為法理之明文化，非屬法律
    之變更，自不生新舊法比較之問題，自應適用新法規定。本
    件被告所犯連續賭博、提供賭博場所、聚眾賭博3 罪，為想
    像競合犯，應從一重依連續意圖營利聚眾賭博罪處斷。再修
    正前刑法第47條規定：「受有期徒刑之執行完畢，或受無期
    徒刑或有期徒刑一部之執行而赦免後，5 年以內再犯有期徒
    刑以上之罪者，為累犯，加重本刑至2 分之1 。」，修正後
    該47條第1 項規定：「受徒刑之執行完畢，或一部之執行而
    赦免後，5 年以內故意再犯有期徒刑以上之罪者，為累犯，
    加重本刑至2 分之1 。」，則被告有如事實欄所載之犯罪科
    刑及執行情形，此有臺灣高等法院被告前案紀錄表在卷可按
    ，其係於受有期徒刑之執行完畢後，5 年內故意再犯本件有
    期徒刑以上之罪，無論依修正前後之新舊法，均為累犯，並
    無何者有利或不利之情形，爰依修正後刑法第2 條第1 項前
    段之規定，適用行為時之修正前刑法第47條之規定，應依法
    加重其刑。再修正前刑法第41條第1 項前段規定：「犯最重
    本刑為5 年以下有期徒刑以下之刑之罪，而受6 個月以下有
    期徒刑或拘役之宣告，因身體、教育、職業、家庭之關係或
    其他正當事由，執行顯有困難者，得以1 元以上3 元以下折
    算1 日，易科罰金。」又修正前罰金罰鍰提高標準條例第2
    條（於95年7 月1 日修正刪除）規定，就其原定數額提高為
    100 倍折算1 日，則本件被告行為時之易科罰金折算標準，
    最高得以銀元300 元折算1 日，經折算為新臺幣後，應以新
    臺幣900 元折算為1日 。惟95年7 月1 日修正公布施行之刑
    法第41條第1 項前段則規定：「犯最重本刑為5 年以下有期
    徒刑以下之刑之罪，而受6 個月以下有期徒刑或拘役之宣告
    者，得以新臺幣1000 元 、2000元或3000元折算1 日，易科
    罰金。」比較修正前後之易科罰金折算標準，以修正前之規
    定，較有利於被告，則應依修正後刑法第2 條第1 項前段，
    適用修正前刑法第41條第1 項前段規定，定其折算標準。爰
    審酌被告犯罪之動機、手段、所生之危害及被告係重度肢障
    ，於審理時已坦承犯行深表悔悟，等一切情狀，酌情量處如
    主文所示之刑，並依上述修正前刑法第41條第1 項前段之規
    定，諭知易科罰金之折算標準，以示懲儆。扣案之簽單65張
    、簽單簿5 本、簽單統計表22張、簽單統計表2 張、六合彩
    參考資料3 張及計算機1 臺係供被告犯罪所用之物，且為被
    告所有，業據被告供明，應依同法第38條第1 項第2 款之規
    定宣告沒收。
據上論斷，應依刑事訴訟法第452 條、第273 條之1 第1 項、第
299 條第1 項前段，修正後刑法第2 條第1 項前段、刑法第266
條、第268 條、第55條、修正前刑法第47條、第56條、第41條第
1 項前段、刑法第38條第1 項第2 款，修正前罰金罰鍰提高標準
條例第1 條前段、第2 條，現行法規所定貨幣單位折算新台幣條
例第2 條，判決如主文。
本案經檢察官王以文到庭執行職務
中    華    民    國    95    年    9     月    26    日
                  刑事第一庭法  官  賴邦元
以上正本證明與原本無異。
如不服本判決，應於判決送達後10日內，向本院提出上訴狀。
                            書記官  游意婷
中    華    民    國    95    年    9     月    26    日
中華民國刑法第266條
（普通賭博罪與沒收物）
在公共場所或公眾得出入之場所賭博財物者，處 1 千元以下罰金
。但以供人暫時娛樂之物為賭者，不在此限。
當場賭博之器具與在賭檯或兌換籌碼處之財物，不問屬於犯人與
否，沒收之。
中華民國刑法第268條
（圖利供給賭場或聚眾賭博罪）
意圖營利，供給賭博場所或聚眾賭博者，處 3 年以下有期徒刑，
得併科3 千元以下罰金。


司法院資訊處製作；財團法人民間司法改革基金會備份。
